【裁判字號】    90,交易,254
【裁判日期】    900713
【裁判案由】    過失傷害等
【裁判全文】
臺灣臺南地方法院刑事判決                          九十年度交易字第二五四號
    公  訴  人  臺灣臺南地方法院檢察署檢察官
    被      告  甲○○
右列被告因過失傷害等案件，經檢察官提起公訴（八十九年度偵字第一三七０六號）
，本院判決如左：
    主  文
甲○○服用酒類，不能安全駕駛動力交通工具而駕駛，處拘役伍拾日，如易科罰金，
以參佰元折算壹日；又因過失傷害人，處有期徒刑參月，如易科罰金，以參佰元折算
壹日。
    事  實
一、甲○○於民國八十九年九月十九日下午，在嘉義縣嘉義農場內，飲用維士比加米
    酒等酒類飲料後，業已達於不能安全駕駛動力交通工具之程度，竟仍無照駕駛車
    牌號碼ＨＦ－一八八一號自用小客車，沿省道台三線，由嘉義縣大埔鄉往台南縣
    楠西鄉（即由北往南）方向行駛。嗣於同日下午二時五十分許（起訴書誤載為十
    三時許），途經該省道三六四公里六百公尺處（屬台南縣楠西鄉境內）劃有分向
    限制線之彎道時，本應注意飲用酒類後吐氣所含酒精濃度超過每公升０‧二五毫
    克以上者，不得駕車，且應注意汽車在雙向二車道行駛時，於劃有分向限制線之
    路段，不得駛入來車之車道內，以及注意汽車行駛時，駕駛人應注意車前狀況，
    並隨時採取必要之安全措施，而依當時天候晴朗、日間自然光線、路面乾燥無缺
    陷、道路上未有任何障礙物、視距復屬良好等情形以觀，客觀上亦無不能注意之
    情事，其竟疏於注意車前狀況，且因不勝酒力，操控能力變差，貿然侵入來車道
    。適有乙○○駕駛車牌號碼ＲＶ－三四五二號自用小客車，亦自對向車道行經該
    處，甲○○因有前述疏失，以致見狀業已避煞不及，乃撞及乙○○之小客車，並
    造成乙○○受有兩側臏骨骨折等傷害。甲○○嗣經送醫並接受血液酒精濃度測試
    結果為一四七 mg/dl（經換算結果，其吐氣酒精濃度為每公升０‧七三五毫克）
    ，而查獲上情。
二、案經乙○○訴由台南縣警察局玉井分局報告臺灣臺南地方法院檢察署檢察官偵查
    起訴。
    理  由
一、右述犯罪事實，已據被告甲○○於本院審理時坦白承認，核與告訴人乙○○於警
    訊時及偵審中所指訴之情節相符，此外復有台南縣警察局道路交通事故調查報告
    表一紙、現場照片六張及財團法人奇美醫院血液酒精濃度測試表一份附卷可參。
    又告訴人因本件車禍，而受有如事實欄所載之傷害，則有財團法人奇美醫院八十
    九年十月四日診斷證明書一紙在卷足憑。
二、按飲用酒類後，其吐氣所含之酒精濃度超過每公升０．二五毫克以上者，不得駕
    車；又汽車在雙向二車道行駛時，於劃有分向限制線之路段，不得駛入來車之車
    道內；另汽車行駛時，駕駛人應注意車前狀況，並隨時採取必要之安全措施，道
    路交通安全規則第一百十四條第二款、第九十七條第二款及第九十四條第三項分
    別定有明文。本件被告甲○○駕車於道路上行駛，自應注意上述道路交通安全規
    則，而案發當時天候晴朗、日間自然光線、路面乾燥無缺陷、道路上未有任何障
    礙物、視距復屬良好等情，則有前述台南縣警察局道路交通事故調查報告表載明
    可考，據此判斷，客觀上亦無不能注意之情事，其竟仍酒後駕車，並因疏於注意
    車前狀況，及不勝酒力，致駕車操控能力變差，而貿然駛入來車道，以致肇事並
    使告訴人乙○○受傷，故被告之駕駛行為，顯有過失。況本件經送台灣省台南區
    行車事故鑑定委員會及臺灣省車輛行車事故覆議鑑定委員會鑑定結果，亦均持相
    同見解，有台灣省台南區行車事故鑑定委員會九十年一月十五日南鑑字第八九一
    六六三號函及所附之鑑定意見書、臺灣省車輛行車事故覆議鑑定委員會九十年三
    月六日府覆議字第九００二０七號函各一份在卷足考，此益證被告駕車肇事致告
    訴人受傷之行為，確有過失無疑。
三、次按，刑法第一百八十五條之三所稱服用酒類或其他相類之物，不能安全駕駛動
    力交通工具之公共危險條款，係屬抽象危險犯之規定，此種抽象危險係伴隨飲酒
    過量之行為而當然成立。換言之，只需客觀上有此種行為出現，危險即視為存在
    ，其是否果真肇事，均不影響公共危險罪責之成立；若其果真肇駕車肇禍，其不
    能安全駕駛動力交通工具之情形，則更不待言。另參考德、美等國之認定標準，
    對於酒精濃度呼氣已達每公升零點五五毫克，或血液濃度達百分之零點一一以上
    ，肇事率為一般正常人之十倍，均認為已達「不能安全駕駛」之程度（此有法務
    部八十八年五月十八日法八八檢字第一六六九號函可資參照）。本件被告甲○○
    對於其在右述時、地，酒後駕車一事不僅坦認無訛，且其肇事後之血液酒精濃度
    ，經測試結果為一四七 mg/dl，則有上開血液酒精濃度測試表一紙存卷可佐，依
    卷附之血液、吐氣酒精濃度換算表，換算結果可知，其肇事後之吐氣酒精濃度為
    每公升０‧七三五毫克，據此並參照前揭說明，被告飲酒後顯已達於不能安全駕
    駛動力交通工具之程度。況被告嗣後更因不能安全駕駛之行為，而肇事致告訴人
    乙○○受傷，此亦足證被告飲酒後駕駛自用小客車時，確已處於不能安全駕駛之
    狀態。
四、此外，本件告訴人乙○○係因此次車禍而受有上述之傷害，故被告甲○○之過失
    駕車行為，與告訴人所受之傷害結果間，復具有相當因果關係。從而，本件事證
    已甚明確，被告酒後駕車之公共危險及過失傷害等犯行，均堪認定。
五、核被告甲○○所為，係犯刑法第一百八十五條之三之重大違背安全駕駛罪及同法
    第二百八十四條第一項前段之普通過失傷害罪。又被告所犯之過失傷害罪，係未
    考領小客車駕駛執照之情形下，酒後駕車致告訴人乙○○受傷，乃屬無駕駛執照
    且酒醉駕車，因而致人受傷，依法並應負刑事責任，故需依道路交通管理處罰條
    例第八十六條第一項，加重其刑，公訴意旨漏未斟酌此點，容有未洽。至被告所
    犯上開二罪間，犯意不同，行為互殊，應予分論併罰。本院審酌被告犯罪之動機
    、目的，其生活狀況、品行、智識程度，本件犯罪所生之危險、損害，及被告未
    考領小客車駕駛執照，竟酒後駕駛小客車在道路上行駛，以致肇事而致告訴人受
    傷，嗣後經送醫檢測換算後之吐氣酒精濃度，猶高達每公升０‧七三五毫克，顯
    見其惡性非淺，且其對於本件車禍發生之過失程度，經核尚非輕微，另被告犯罪
    後，仍未與告訴人就民事賠償問題達成和解，然其犯罪後則對所為業已坦承不諱
    ，其犯後態度尚非惡劣等一切情狀，分別量處如主文所示之刑，並各諭知易科罰
    金之折算標準，以資懲儆。
據上論斷，應依刑事訴訟法第二百九十九條第一項前段，刑法第一百八十五條之三、
第二百八十四條第一項前段、第四十一條第一項前段，道路交通管理處罰條例第八十
六條第一項，罰金罰鍰提高標準條例第一條前段、第二條，判決如主文。
中      華      民      國      九十      年      七      月    十三    日
                                    臺灣臺南地方法院交通法庭
                                        法  官    陳  志  成
右正本證明與原本無異。
如不服本判決，應於判決送達後十日內向本院提出上訴狀( 應附繕本 )。
                                        書記官    黃  富  煜
中      華      民      國      九十      年      七      月    十六    日
附錄本案論罪科刑法條全文：
刑法第二百八十四條（過失傷害罪）
因過失傷害人者，處六月以下有期徒刑、拘役或五百元以下罰金，致重傷者，處一年
以下有期徒刑、拘役或五百元以下罰金。
刑法第一百八十五條之三
服用毒品、麻醉藥品、酒類或其他相類之物，不能安全駕駛動力交通工具而駕駛者，
處一年以下有期徒刑、拘役或三萬元以下罰金。


司法院資訊處製作；財團法人民間司法改革基金會備份。
